臺灣臺中地方法院刑事判決　　　　　　　96年度易字第5382號
公　訴　人　臺灣臺中地方法院檢察署檢察官
被　　　告　乙○○
上列被告因贓物案件，經檢察官提起公訴（96年度偵字第22694
號），本院判決如下：
    主    文
乙○○故買贓物，處拘役拾日，如易科罰金，以新臺幣壹仟元
折算壹日，減為拘役拾伍日，如易科罰金，以新臺幣壹仟元折算
壹日。
    犯罪事實
一、乙○○明知SAMSUNG廠牌、E908型號、序號000000000000000
    之黑色行動電話一支，係甲○○所有遭搶屬於來路不明之贓
    物（該行動電話係甲○○於民國96年2月16日12時40分許，
    在臺中市○區○○街37號前，遭搶之財物），竟於96年3月2
    日18時許，在臺中市北屯區○○○路401號其所經營之「通
    訊廣場」通訊行內，自一不詳姓名年籍之成年男子處，以不
    詳代價，購買該行動電話；又因該行動電話經測試結果有液
    晶螢幕故障之問題，乙○○遂於96年3月16日，以新臺幣（
    下同）2400元之代價，將該行動電話送往臺中市○○區○○
    路630號「聯強國際通訊王通訊有限公司」中區服務中心維
    修，修復後，隨即於96年3月18日自中區服務中心維修人員
    蔡良輝處取回，再於96年4月9日透過雅虎奇摩拍賣網，以42
    70元之價格，轉售予不知情之蔡宛恬。嗣經警透過該行動電
    話之內建序號，循線查悉上情。
二、案經臺中市警察局移送臺灣臺中地方法院檢察署檢察官偵查
    起訴。
    理    由
一、訊據被告乙○○矢口否認有何故買贓物之犯行，辯稱：該行
    動電話係於96年3月2日18時許，一不知名之客人拿來店內維
    修，伊將該行動電話轉交予專業維修師傅蔡良輝修繕，維修
    後，為免雙方有糾紛爭議，乃自己插卡使用測試二天，確定
    修復後，乃撥打電話予客人，始發現客人所留之行動電話門
    號為空號，迄於96年4月2日，伊因一個月聯絡不到客人，且
    已支出維修費用2400元，在不堪虧損之下，才將該行動電話
    上網拍賣予蔡宛恬，所得4270元，伊並不知道該行動電話是
    贓物云云。經查：
（一）被告於96年3月2日18時許，在臺中市北屯區○○○路401
      號其所經營之「通訊廣場」通訊行店內，自該姓名年籍不
      詳之成年男子處，收受被害人甲○○遭搶之前開黑色行動
      電話後，即因該行動電話液晶螢幕故障問題，於96年3月
      16日將該行動電話送往聯強國際通訊王通訊有限公司中區
      服務中心維修人員蔡良輝予以維修，於96年3月18日修復
      取回，支付維修費用2400元，嗣於96年4月9日透過雅虎奇
      磨拍賣網，以4270元之價格，轉售予蔡宛恬等情，業經坦
      認屬實，核與證人蔡良輝、蔡宛恬、甲○○於警詢中之證
      述內容（參照警卷第9至10頁、第11至13頁、第14至18頁
      ）均屬相符，並有證人蔡良輝提出之維修紀錄資料一份（
      參照警卷第33頁）、聯強國際通訊王通訊有限公司維修單
      一份（參照警卷第34頁）、被告在雅虎奇磨拍賣網拍賣該
      行動電話之網拍交易紀錄一份（參照警卷第37至43頁）、
      前開行動電話照片二張（參照警卷第36頁）在卷可稽，應
      堪認定。（按被告以外之人於審判外之言詞或書面陳述，
      除法律有規定者外，不得作為證據，刑事訴訟法第一百五
      十九條定有明文。又按被告以外之人於審判外之陳述，雖
      不符第一百五十九條之一至第一百五十九條之四等四條之
      規定，而經當事人於審判程序同意作為證據，法院審酌該
      言詞陳述或書面陳述作成時之情況，認為適當者，亦得為
      證據；當事人於法院調查證據時，知有第一百五十九條第
      一項不得為證據之情形，而未於言詞辯論終結前聲明異議
      者，視為有前項之同意，第一百五十九條之五亦有明文。
      證人蔡良輝、蔡宛恬、甲○○三人於警詢中之陳述，雖係
      被告以外之人於審判外之陳述，惟因證人蔡良輝、蔡宛恬
      所述內容，與被告供述情節相符，而證人甲○○遭搶經過
      ，被告亦未提出異議或爭執，且於調查證據程序中，被告
      亦同意作為本案證據使用，本院認為證人蔡良輝、蔡宛恬
      、甲○○前開警詢陳述，純係陳述個人經驗，作成時之狀
      況，亦無涉及個人刑事責任，不致因有利害關係而隱匿之
      情事，該言詞陳述做成時之情況適當，自得作為證據使用
      ，附此敘明。）
（二）該行動電話曾於96年3月2日18時10分許，經被告以空機撥
      打112國際救難台測試使用，又於96年3月16日18時57分許
      ，經維修人員蔡良輝插入門號0000000000號SIM卡測試，
      之後，被告亦於96年3月18日18時57分許，插入門號00000
      00000號SIM卡測試使用，嗣於96年4月13日經蔡宛恬插入0
      000000000號SIM卡使用通話等情，此有甲○○所有之前開
      行動電話手機序號遭搶奪後犯嫌曾插卡門號一覽表一份（
      參照警卷第20頁）、被害人甲○○所使用門號0000000000
      號行動電話雙向通聯紀錄一份（參照警卷第22至24頁）、
      被害人甲○○遭搶手機序號雙向通聯紀錄一份（參照警卷
      第25至28頁）、門號0000000000號、0000000000號、0000
      000000號行動電話申請使用人查詢資料各一份（參照警卷
      第29至31頁）在卷可稽，因此，該行動電話自96年3月2日
      18時10分許起至96年4月9日轉售予蔡宛恬前為止之期間，
      均係在被告占有中，應堪認定。衡情以觀，一般中古手機
      業者，在收購行動電話時，為免買受來路不明之贓物衍生
      刑事責任，均會要求客戶出具切結書或原廠配件、來源證
      明文件，而在處理客戶送修之行動電話時，為免雙方衍生
      爭端，更會書立維修單，明確記載客戶修繕之具體內容、
      維修預估費用及客戶之姓名、聯絡電話，以保障業者之權
      益，而被告於警詢中供稱自92年11月間起即從事中古手機
      回收業務等語（參照警卷第2至3頁），何以被告經營中古
      手機回收業務多年，在其店內，竟無準備維修單以供填載
      ，作為客人送件維修之憑據，而僅係以便條紙書立該姓名
      年籍不詳之成年男子之姓氏及聯絡電話，並未詳細記載該
      名男子送修之項目及維修費用，被告之行為，顯然不符合
      一般通訊行之作業處理方式，且容易衍生店家與客戶對於
      維修項目、費用之爭端，被告之行為，已然可議；且被告
      供稱該行動電話修復後一週內聯絡不上客戶即將記載有客
      戶聯絡電話之便條紙丟棄云云，被告雖聲請本院調閱其店
      內所使用之室內電話通聯紀錄以查證，惟因本案繫屬期間
      已逾中華電信公司提供調閱室內電話通聯紀錄之六個月期
      間，無從調查，而被告亦無法提供其他相關事證以供查證
      ，本院自難遽以採信其辯解。是以，被告之行為，既然與
      一般常情不符，復未能提出相關事證，以供查證其辯解，
      本院認為尚無從據以認定該行動電話係該姓名年籍不詳之
      成年男子送修，依據現有事證，觀諸被告於96年3月18日
      有插卡使用該行動電話通話及於96年4月9日公開上網拍賣
      轉售獲利之情，認為該行動電話應係被告自該姓名年籍不
      詳之成年男子以不詳代價購入，而非被告所稱該姓名年籍
      不詳之成年男子送修，較合情理。
（三）末以，被告既係多年從事中古行動電話回收業務，業如前
      述，對於所回收之各該行動電話必須屬於正當合法來源之
      認知，應當較一般人為高，且被告為保護個人及店家聲譽
      ，對於提供行動電話回收之客戶，亦當要求提供合法來源
      之證明或要求書立切結書，且依據被告所言，該行動電話
      受託修復後，一週內聯絡不上該姓名年籍不詳之客戶，被
      告竟未質疑該客戶持有該行動電話之來源問題，即擅做主
      張上網公開拍賣，足以令人質疑被告在收受該行動電話之
      初，即已知悉該行動電話來源之非正當性。佐以，被告於
      案發後，並無法提供該姓名年籍不詳之成年男子之年籍資
      料或其他相關事證，以資查核該行動電話來源之正當性、
      合法性，而被告所為，又與一般通訊業者之作業程序不符
      ，本院依據現有事證，認為被告在向該不詳姓名年籍之成
      年男子收購之初，即已知悉該行動電話係屬來源不明之贓
      物。綜上所述，被告故買贓物之犯行，應堪認定，被告所
      辯，顯係事後卸責之詞，要難採信為真實。本件事證已臻
      明確，被告犯行，洵堪認定。
二、核被告所為，係犯刑法第三百四十九條第二項之故買贓物罪
    。爰審酌被告故買贓物之行為，助長行搶犯罪者之銷贓管道
    ，造成社會風氣之敗壞，又被告於故買贓物後，公開上網轉
    售圖利，其行誠屬可議，且於犯罪後猶飾詞狡辯，否認犯行
    ，未見悔意，犯後態度不佳，考量被告獲取之利益非高等一
    切情狀，量處如主文所示之刑，並諭知易科罰金之折算標準
    ，以示懲儆。查：本案被告之犯罪時間，係在96年4月24 日
    以前，依中華民國九十六年罪犯減刑條例第二條第一項第三
    款、第七條之規定，應減其宣告刑二分之一，故原宣告拘役
    三十日，應減為拘役十五日，並依該減刑條例第九條之規定
    ，併予諭知易科罰金之折算標準。
據上論斷，應依刑事訴訟法第二百九十九條第一項前段，刑法第
三百四十九條第二項、第四十一條第一項前段，刑法施行法第一
條之一第一項、第二項前段，中華民國九十六年罪犯減刑條例第
二條第一項第三款、第七條、第九條，判決如主文。
中　　華　　民　　國　　96　　年　　12　　月　　18　　日
                  刑事第五庭    審判長法  官  鍾堯航
                                      法  官  吳崇道
                                      法  官  巫淑芳
上正本證明與原本無異。
如不服本判決，應於收受送達後10日內向本院提出上訴書狀（應
敘述具體理由並附繕本）。
上訴書狀如未敘述理由，應於上訴期間屆滿後20日內補提理由書
於本院。
                                      書記官  王麗麗
中　　華　　民　　國　　96　　年　　12　　月　　18　　日
附錄論罪科刑法條：
刑法第349條：
收受贓物者，處三年以下有期徒刑、拘役或五百元以下罰金。
搬運、寄藏、故買贓物或為牙保者，處五年以下有期徒刑、拘役
或科或併科一千元以下罰金。
因贓物變得之財物，以贓物論。
